【裁判字號】    92,台上,3760
【裁判日期】    920710
【裁判案由】    違反毒品危害防制條例
【裁判全文】
最高法院刑事判決                              九十二年度台上字第三七六０號
    上  訴  人  台灣高等法院台南分院檢察署檢察官
    被      告  甲○○
                        （現在台灣台南監獄執行中）
右上訴人因被告違反毒品危害防制條例案件，不服台灣高等法院台南分院中華民國九
十二年五月六日第二審更審判決（九十二年度重上更(七)字第九０號，起訴案號：台灣
嘉義地方法院檢察署八十七年度偵字第七六一九號），提起上訴，本院判決如左：
    主  文
上訴駁回。
    理  由
按刑事訴訟法第三百七十七條規定：上訴於第三審法院，非以判決違背法令為理由，
不得為之。是提起第三審上訴，應以原判決違背法令為理由，係屬法定要件。且必須
依據卷內資料為具體之指摘，並足據以辨認原判決已具備違背法令之形式，始屬相當
。本件原判決認定被告甲○○基於意圖營利之概括犯意，於民國八十七年七月間某日
、同年九月初某日，及同年月二十二日上午約六、七時許，分別在嘉義縣竹崎鄉石桌
公車站前、嘉義縣中埔鄉隆興村尚億釣蝦場，及嘉義縣中埔鄉頂六國小前，依序以新
台幣（下同）一千元、一千元、三千元之價格，分別販賣第二級毒品安非他命各一包
予柯文僑（下或稱柯某）牟利。又被告承上揭意圖營利之概括犯意，於八十七年十一
月間某日，及同年十二月十七日前十餘日之某日，在高速公路嘉義交流道下，連續向
綽號「阿文」之不詳姓名男子，同時各販入第一級毒品海洛因及第二級毒品安非他命
二次（第一次購買海洛因二萬元及安非他命三萬元；第二次則購買海洛因四萬元及安
非他命八萬元）後，於同年十二月十七日前約十五日之某日下午四、五時許，在嘉義
市○○路陸橋下，販賣海洛因二千元予陳新安（下或稱陳某）。又被告於同年月十七
日中午十一時三十分許，與陳某約定在同一地點，擬再同時販賣海洛因及安非他命各
二千元予陳某。被告於同日中午十二時許攜帶大量之安非他命及海洛因，自嘉義市○
○路四三二巷五八號五樓之一住處之停車場，欲駕車前往上址與陳某交易時，為警查
獲；並扣得其所持有之海洛因六小包、安非他命二十一包、分裝袋二百五十三個及電
子磅秤一組等情。因而撤銷第一審判決，改判依想像競合犯關係從一重論處被告連續
販賣第一級毒品（累犯）罪刑。已敘明右揭事實，業據證人柯文僑、陳新安指證綦詳
，並有警方查獲之白色粉末（海洛因）六小包、白色結晶物（安非他命）二十一包、
分裝袋二百五十三個及電子磅秤一組扣案可資佐證。而上述白色粉末之成分確為海洛
因，合計淨重十點二二公克，白色結晶物之成分確為安非他命，合計淨重一百七十六
點零三公克等情，亦分別經法務部調查局及內政部警政署刑事警察局鑑定屬實，有法
務部調查局鑑定通知書及內政部警政署刑事警察局鑑驗通知書各一份在卷可按。又柯
文僑、陳新安二人均有施用毒品之犯行，且均經法院裁定送觀察、勒戒，有其等前科
資料查註紀錄表附卷可稽；且渠二人與被告並無任何仇隙，若無其事，應不致無端誣
陷被告。參以被告被警查獲時，除起獲前述第一、二級毒品、分裝袋及電子磅秤之外
，並接獲陳新安打給被告之行動電話，詢問其為何還未至約定地點交貨等情，益見被
告確實有販賣第一、二級毒品之犯行無疑，是證人柯文僑、陳新安所述，應屬可信。
至證人柯文僑對於與被告聯絡購買毒品方式（如使用「ＢＢＣＡＬＬ」或以行動電話
聯絡等），前後所述固非一致，惟此係因時日久隔，記憶模糊所致，尚與情理無違。
至原審雖查無被告申請使用「ＢＢＣＡＬＬ」之資料，但被告並非不得向他人借用「
ＢＢＣＡＬＬ」，或以他人之名義申請「ＢＢＣＡＬＬ」使用，自難以此遽認柯某所
述不實。又柯文僑指稱係綽號「狗良」介紹而認識被告，經發回前原審向嘉義縣警察
局竹崎分局函查結果，該轄確有綽號「狗良」之人，其姓名為「黃國良」，有該分局
函一份在卷可稽。經囑託台灣嘉義地方法院訊問證人黃國良結果，其雖證稱未介紹被
告與柯某認識云云；但柯某若不認識被告及黃國良，何以能明確指述其二人之綽號分
別為「阿六」及「狗良」？參以一般人為避免捲入訴訟糾紛，常有避重就輕之說詞，
尚難僅因黃國良否認介紹被告與柯某認識，遽認柯某所述全屬不實。又陳新安所述向
被告購買海洛因之金額，前後雖有出入，但關於購買之時間、地點及毒品之種類，所
述均大致相同。且案發當日陳新安以被告之行動電話（0000000000號）與
被告聯絡約定在嘉義市博愛陸橋交易毒品後，被告攜帶大量毒品正欲前往上址交貨時
，即被警方查獲；若被告與陳某前此並無交易毒品之經驗，陳某何以能以被告之行動
電話號碼與被告聯絡購買毒品？故陳某所為不利於被告之陳述，應堪採信。至其事後
翻稱未向被告購買毒品云云，要係迴護之詞，自非可採。又按所謂販賣行為，並不以
販入後復行賣出為要件，祇要以營利為目的，將毒品購入或賣出，有一於此，其犯罪
即為完成。被告意圖轉售營利而先後向綽號「阿文」者販入海洛因及品安非他命時，
其販賣犯行即已成立，縱嗣後於八十七年十二月十七日尚未販出即被警查獲，亦不影
響其販賣既遂之認定。又據被告供稱：伊當廚師，月薪五、六萬元，警方扣案之二十
九萬餘元，其中十餘萬元係向朋友所借，準備繳汽車貸款及利息等語。足見以被告之
經濟能力，尚不足以支付施用上述鉅額毒品之價額，堪認其販入毒品之目的係意圖供
販賣營利之用；而其販入之價格必較其所出售之價格為低，而有從中賺取差額利益之
意圖甚明。又被告販賣安非他命三次予柯文僑部分，與起訴之犯罪事實（即向「阿文
」販入安非他命及販賣安非他命予陳新安部分）有連續犯之裁判上一罪關係，自應併
予審理。其先後多次販賣海洛因及安非他命之犯行，時間緊接，所犯構成要件相同，
顯係各基於概括之犯意而為，均應各論以連續犯一罪。又被告先後向綽號「阿文」者
同時販入海洛因及安非他命二次之行為，及其同時販賣海洛因及安非他命予陳新安之
行為，均係一行為而觸犯數罪名，為想像競合犯，各應從一重之販賣第一級毒品罪處
斷。而被告連續三次販賣安非他命予柯某部分，與被告向綽號「阿文」者販入安非他
命而販賣既遂，以及被告販賣安非他命予陳某部分，既屬連續犯一罪關係，且此部分
與連續販賣海洛因部分亦具有想像競合犯關係，應僅從一重論以販賣第一級毒品罪，
而不再另論以販賣第二級毒品罪；為其所憑之證據及認定之理由。並以被告所辯：伊
並未販賣毒品予柯某及陳某；因伊曾報警抓陳某，故陳某懷恨而誣指伊販賣毒品。又
伊未曾申請使用呼叫器，自不可能以呼叫器與柯某聯絡販毒。再查扣之毒品係其向綽
號「阿文」者購買供己施用，並非供販賣之用云云，如何係卸責之詞，而均不足以採
信，亦於理由內一一詳加論敘及指駁。核其所為之論斷，俱與卷內資料相符，從形式
上觀察，原判決並無違背法令之情形。檢察官上訴意旨略以：本件發回前原審九十一
年度重上更(六)字第四三五號判決係就被告所犯販賣第一級毒品罪及販賣第二級毒品罪
，予以分論併罰。被告對該判決全部不服，而提起第三審上訴，惟嗣又具狀撤回其對
於該判決關於販賣第一級毒品部分之上訴，該部分已確定而經檢察官指揮執行在案。
原判決認定被告所犯連續販賣第一、二級毒品二罪之間具有想像競合犯關係，則其販
賣第一級毒品部分既已判決確定，其餘部分（指販賣第二級毒品罪部分）自應為免訴
之判決，乃原審竟又為本件科刑之判決，自有違誤云云。惟按對於判決之一部上訴者
，其有關係之部分，視為亦已上訴，刑事訴訟法第三百四十八條第二項定有明文。是
以實質上或裁判上一罪之案件，雖僅就其中一部分提起上訴，然基於審判不可分關係
，其他有關係部分，均視為已提起上訴，不因嗣後撤回其中一部分之上訴而受影響。
本件發回前原審九十一年度重上更(六)字第四三五號判決，雖就被告所犯販賣第一級毒
品罪及販賣第二級毒品罪，予以分論併罰，但檢察官對本案發回前原審九十一年度重
上更(五)字第二一五號判決提起第三審上訴時，已主張被告所犯上開二罪之間具有想像
競合犯之裁判上一罪關係，應僅從一重論以販賣第一級毒品罪，不應再論以販賣第二
級毒品罪（見本院九十一年度台上字第四七九０號卷第六、七面）。而依發回前原審
九十一年度重上更(六)字第四三五號判決所認定之事實，被告係意圖營利而同時向綽號
「阿文」者販入第一級毒品海洛因及第二級毒品安非他命，其後又擬同時販賣上述二
種毒品予陳新安而被警查獲等情。若屬無訛，則被告所犯上開二罪之間即具有想像競
合犯之裁判上一罪關係。是以縱被告對於發回前原審九十一年度重上更(六)字第四五號
判決全部不服而提起上訴後，已具狀撤回其對於該判決關於販賣第一級毒品部分之上
訴，惟基於審判不可分關係，其上訴之效力仍及於具有裁判上一罪關係之其他犯罪事
實（即連續販賣第二級毒品部分），本院前次發回意旨已對此附帶敘明綦詳。是被告
於本院前審具狀撤回上訴部分，仍為其他部分上訴效力所及，實質上並未確定，法院
仍應就該裁判上一罪之全部事實加以判決。檢察官上訴意旨謂該部分於被告撤回上訴
後即已確定，認為與該部分有想像競合犯關係之其他部分應為免訴之判決，並據以指
摘原判決就本案再為科刑之判決為不當云云，依上說明，自屬誤解。又本件上訴意旨
，除有上開誤會之外，並未依據卷內資料具體指摘原判決有何違背法令之情形，自不
足據以辨認原判決已具備違背法令之形式，揆諸前揭說明，其上訴為違背法律上之程
式，應予駁回。
據上論結，應依刑事訴訟法第三百九十五條前段，判決如主文。
中      華      民      國    九十二    年      七      月      十      日
                              最高法院刑事第六庭
                                  審判長法官  吳  雄  銘
                                        法官  池  啟  明
                                        法官  石  木  欽
                                        法官  郭  毓  洲
                                        法官  吳  三  龍
      右正本證明與原本無異
                                              書  記  官
中      華      民      國    九十二    年      七      月     十四     日
                                                                       ：


司法院資訊處製作；財團法人民間司法改革基金會備份。
